【裁判字號】    98,自緝,430
【裁判日期】    981102
【裁判案由】    詐欺
【裁判全文】
臺灣臺中地方法院刑事判決             98年度自緝字第430號
自  訴  人  乙○○
被      告  甲○○
上列被告因詐欺案件，經自訴人提起自訴及臺灣臺中地方法院檢
察署移送併案審理（86年度偵字第3167號)，本院判決如下：
    主  文
本件免訴。
    理  由
一、自訴意旨略以：自訴人乙○○從事保險業，於民國85年7月
    間，經友人謝勝倉介紹認識被告甲○○、蕭政敏 (業經判決
    確定)夫妻，同年7月間某日，被告甲○○與蕭政敏、謝勝倉
    共同至自訴人住處表示願辦理人壽與意外險，惟因一時週轉
    不靈，希望先由自訴人調借新臺幣55萬元，當時謝勝倉亦願
    為被告甲○○夫妻保證，被告甲○○夫妻與自訴人本不熟識
    ，因謝勝倉一再保證其等所持之調借支票絕無問題，並願背
    書保證，自訴人始深信不疑，未料被告甲○○與蕭政敏借得
    上述款項後，即避不見面，支票到期亦不獲兌現，經向保證
    人謝勝倉追討，亦置之不理，被告甲○○與蕭政敏以參加壽
    險為餌，詐騙自訴人錢財，因認被告甲○○涉有刑法第339
    條第1項詐欺取財罪嫌等語。
二、新舊法比較部分：
(一)查被告甲○○行為後，刑法業於94年2月2日修正公布，並於
    95年7月1日施行。行為後法律有變更者，適用行為時之法律
    ，但行為後之法律有利於行為人者，適用最有利於行為人之
    法律，刑法第2條第1項定有明文。此條規定乃與刑法第1條
    罪刑法定主義契合，而貫徹法律禁止溯及既往原則，係規範
    行為後法律變更所生新舊法律比較適用之準據法，是刑法第
    2條本身雖經修正，但刑法第2條既屬適用法律之準據法，本
    身尚無比較新舊法之問題，應一律適用裁判時之現行刑法第
    2條規定，以決定適用之刑罰法律。
(二)而追訴時效期間之長、短，關係行為人是否受到刑事追訴或
    處罰，且追訴權時效完成者，應依刑事訴訟法第302條第2款
    規定諭知免訴，而免訴判決乃為實體判決，是關於追訴時效
    期間之修正，應屬實體刑罰法律之變更，而有刑法第2條第1
    項之適用 (最高法院24年7月民刑庭總會決議(2)參照)。依此
    ，本件被告行為時即修正前刑法第80條第1項第2款規定，追
    訴權因3年以上10年未滿有期徒刑者，10年內不行使而消滅
    ；修正後刑法第80條第1項第2款則規定追訴權因犯最重本刑
    為3年以上10年未滿有期徒刑之罪者，20年內未起訴而消滅
    ；另修正後刑法第83條並將追訴權時效停止之原因修訂為因
    「起訴」、「依法停止偵查」或「因犯罪行為人逃匿而通緝
    」，且增列停止原因視為消滅之事由。是經比較修正前後之
    規定，修正後刑法所定追訴權時效期間較長，表示行為人被
    追訴之期限較久，修正後刑法之規定並未較有利於行為人，
    應依刑法第2條第1項前段規定，適用行為時即修正前刑法第
    80條之規定。又依「擇用整體性原則」，最高法院著有27年
    上字第2615號判例可資參照，是關於追訴權時效之停止進行
    ，及其期間、計算，亦應一體適用修正前刑法第81條、第83
    條之規定。
三、按案件時效已完成者，應諭知免訴之判決，且得不經言詞辯
    論為之，刑事訴訟法第302條第2 款、第307條分別定有明文
    。又追訴權之時效，如依法律之規定，偵查、起訴或審判之
    程序，不能開始或繼續時，停止其進行。前項時效停止，自
    停止原因消滅之日起，與停止前已經過之期間，一併計算。
    停止原因繼續存在之期間，如達於第80條第1 項各款所定期
    間4分之1者，其停止原因視為消滅，修正前刑法第83條定有
    明文。是刑法追訴權之時效規定，係指刑事追訴機關於法定
    期間內，怠於行使偵查、起訴、審判等追訴權，即生時效完
    成，而消滅追訴權之效果，故案經提起公訴後，被告在逃經
    依法通緝，致無法行使審判權時，其追訴權之時效，依同法
    第83條第1項、第3項之規定，應停止進行至法定追訴期間4
    分之1。
四、經查：被告甲○○被訴涉犯刑法第339條第1項詐欺取財罪，
    法定刑為5年以下有期徒刑、拘役或科或併科1千元以下罰金
    ，依修正前刑法第80條第1項第2款之規定，追訴權時效為10
    年；又被告甲○○因逃匿，經本院通緝，致審判不能進行，
    應一併計算該項時效停止進行之追訴期間4分之1，為2年6月
    。則本件之犯罪終了日為85年7月15日(按：自訴狀係記載85
    年7月間，基於有利被告解釋原則，乃為如上之認定)，經自
    訴人於86年1月28日向臺灣臺中地方法院檢察署提出告訴而
    開始偵查後，自訴人又於86年3月15日以同一案件向本院提
    起自訴，臺灣臺中地方法院檢察署將該案移送本院併案審理
    ，嗣因被告逃匿，經本院於86年10月3日發布通緝，致審判
    程序不能繼續，有本院刑事卷宗、通緝書及臺灣臺中地方法
    院檢察署86年度偵字第3167號偵查卷宗可稽。又依司法院大
    法官會議第138號解釋，經提起自訴至通緝之前1日，追訴權
    既無不行使之情形，自不發生時效進行之問題。基此，自被
    告犯罪行為終了日即85年7月15日起算，加上10年之時效期
    間、因通緝而時效停止進行之期間2年6月，及實施偵查日(8
    6年1月28日)起至本院發布通緝前1日 (86年10月2日)止之期
    間為8月又6日，經就上述各項期間加總計算後，本件被告犯
    行之追訴權時效，至遲應於98年9月21日即已完成。揆諸前
    揭說明，爰不經言詞辯論，逕為諭知免訴之判決。
五、依刑事訴訟法第343條、第302條第2款、第307條判決如主文
    。
中    華    民    國    98    年    11    月    2     日
                  刑事第十七庭審判長法  官  陳玉聰
                                    法  官  洪挺梧
                                    法  官  簡芳潔
以上正本證明與原本無異。
如不服本判決應於收受送達後10日內向本院提出上訴書狀，並應
敘述具體理由；其未敘述上訴理由者，應於上訴期間屆滿後20日
內向本院補提理由書（均須按他造當事人之人數附繕本）「切勿
逕送上級法院」。
                                    書記官  呂苗澂
中    華    民    國    98    年    11    月    2     日


司法院資訊處製作；財團法人民間司法改革基金會備份。
